臺灣高等法院民事裁定　　　　　　　　　100年度抗字第783號
抗　告　人　何錦東
上列抗告人因與相對人王沛淇等間確認買賣關係不存在等事件，
對於中華民國100年4月22日臺灣板橋地方法院99年度訴字第2041
號裁定關於核定訴訟標的價額部分，提起抗告，本院裁定如下：
    主  文
抗告駁回。
抗告訴訟費用由抗告人負擔。
    理  由
一、本件抗告意旨略以：本件訴訟標的價額之核定，應以抗告人
    請求相對人王沛淇協同辦理新臺幣 (下同)400萬元抵押權設
    定利益，加上相對人王沛淇與相對人張葦妮在地政機關登記
    簿附件之土地、建築改良物買賣所有權移轉契約所示之約定
    買賣價額2,517,462元 (見原法院卷(一)第176-177頁、第179-
    180頁)，及相對人張葦妮與相對人張愷芯在地政機關登記簿
    附件之土地、建築改良物所有權買賣移轉契約書所示之約定
    買賣價額2,780,480元 (見原法院卷(一)第195-196頁、第198-
    199頁）後，合併計算為9,297,942元，原審核定本件訴訟標
    的價額為2,450萬元，顯有違誤，爰請求廢棄原裁定等語。
二、按訴訟標的之價額，由法院核定。核定訴訟標的之價額以起
    訴時之交易價額為準，無交易價額者，以原告就訴訟標的所
    有之利益為準。又以一訴主張數項標的者，其價額合併計算
    之。但所主張之數項標的互相競合或應為選擇者，其訴訟標
    的價額，應依其中價額最高者定之，民事訴訟法第77條之1
    第1、2項、第77條之2第1項分別定有明文。所謂起訴時之交
    易價額，係指起訴時之市價而言（最高法院29年上字第1752
    號判例、99年度台抗字第503號裁定意旨參照）， 是僅於無
    實際交易價額，當事人復未能釋明訴訟標的物之市價時，始
    參採較為接近市場交易價額之房屋課稅現值、土地公告現值
    ，核定其訴訟標的之價額。
三、經查：
  (一)抗告人向原法院起訴，其訴之聲明為(見原法院卷(一)第3頁、
    卷(二)第51-52頁)：
  1.確認相對人王沛淇與相對人張葦妮於民國(下同)95年11月20
    日就坐落新北市○○區○○段515地號， 面積1905平方公尺
    ，權利範圍10萬分之1306；同段517之1地號，面積38平方公
    尺，權利範圍10萬分之3 之土地，及其上建物即門牌號碼新
    北市○○區○○路17巷22號，總面積173.54平方公尺，附屬
    建物平台12.53平方公尺、 雨遮0.58平方公尺，共有部分面
    積2655.96平方公尺，權利範圍10萬分之2549(下合稱系爭房
    地)之買賣關係不存在。
  2.相對人張葦妮就系爭房地經新北市中和地政事務所於95年11
    月20日所為以買賣為原因之所有權移轉登記應予塗銷。
  3.確認相對人張葦妮與相對人張愷芯於98年12月21日就系爭房
    地之買賣關係不存在。
  4.相對人張愷芯就系爭房地經新北市中和地政事務所於98年12
    月21日所為以買賣為原因之所有權移轉登記應予塗銷。
  5.系爭房地之所有權完成塗銷登記並移轉登記予相對人王沛琪
    後，相對人王沛琪應協同抗告人向新北市中和地政事務所就
    系爭房地辦理最高限額400萬元之抵押權設定登記。
  (二)上開訴之聲明第1項至第4項，係抗告人主張相對人張愷芯、
    張葦妮、王沛淇間就系爭房地之買賣及所有權移轉登記行為
    均係通謀虛偽意思表示，請求確認買賣關係不在在及塗銷所
    有權移轉登記，故抗告人就此部分訴訟標的所受之最大客觀
    利益，係為回復系爭房地所有權之原狀，應以單一所有權計
    算訴訟標的之價額，亦即應以抗告人提起本件訴訟時，系爭
    房地之市價核定其訴訟標的價額。查相對人張愷芯係於98年
    11月29日以總價2,450 萬元買受系爭房地，有不動產買賣契
    約書附卷可稽 (見原法院卷(一)第54-67頁)，足見系爭房地之
    實際交易價額應為2,450萬元。依上所述，訴之聲明第1項至
    第4項之訴訟標的價額即應按系爭房地實際交易價額2,450萬
    元予以核定。又，上開訴之聲明第5 項，係抗告人請求相對
    人王沛淇協同辦理最高限額400萬元之抵押權設定登記， 其
    訴訟標的價額自應以400萬元定之。惟上開第5項聲明係以第
    1項至4項聲明成立為前提(最高法院79年台抗字第390號裁定
    參照），彼此間有標的互相競合之關係，依第77條之2第1項
    但書規定，以價額最高之2,450萬元核定。 原法院核定本件
    訴訟標的價額，並無不當，抗告意旨指摘原裁定關於訴訟標
    的價額之核定不當，請求廢棄，為無理由，應予駁回。
四、據上論結，本件抗告為無理由，爰裁定如主文。
中    華    民    國   100    年    5     月    31    日
                    民事第十五庭
                        審判長法  官  林恩山
                              法  官  陳雅玲
                              法  官  黃國忠
正本係照原本作成。
本裁定除以適用法規顯有錯誤為理由外，不得再抗告。如提起再
抗告，應於收受後10日內委任律師為代理人向本院提出再抗告狀
。並繳納再抗告費新台幣１千元。
中    華    民    國   100    年    6     月    2     日
                              書記官  陳明俐